【裁判字號】    99,再易,143
【裁判日期】    991116
【裁判案由】    侵權行為損害賠償
【裁判全文】
臺灣高等法院民事判決                 99年度再易字第143號
再審原告    乙○○
再審被告    甲○○
上列當事人間請求侵權行為損害賠償事件，再審原告對於中華民
國99年9月28日本院98年度上易字第267號確定判決提起再審，本
院判決如下：
    主  文
再審之訴駁回。
再審訴訟費用由再審原告負擔。
    事實及理由
一、按再審之訴顯無再審理由者，得不經言詞辯論，以判決駁回
    之，民事訴訟法第502條第2項定有明文。
二、再審原告主張：再審被告在前訴訟程序起訴時係主張再審原
    告於民國（下同）96年5月8日晚間6時許，在台北縣蘆洲市
    （下稱蘆洲市○○○街15巷2號2樓住處內，將電捲門遙控器
    交付予前訴訟程序共同被告陳忠義，而本院98年度上易字第
    267 號確定判決（下稱原確定判決）就上開遙控器交付地點
    先則認定係在再審原告位於蘆洲市○○街住處，嗣又認定係
    在蘆洲市九芎公廟，且陳忠義之說詞前後反覆不一，實無足
    採，故原確定判決之認定互有矛盾之處，而有民事訴訟法第
    496條第1項第2款之再審事由。又據證人于清玉、李豐生、
    方瑞華及施添仁在台灣板橋地方法院96年度訴字第2274號刑
    事案件（下稱系爭刑事案件）中所為證詞，足證再審被告與
    陳忠義間確有嫌隙，且陳忠義與再審原告間亦有爭執，可見
    陳忠義有縱火之動機，更有將縱火之事陷害再審原告之可能
    ，而再審被告為能獲得賠償，極有可能要求陳忠義指稱係受
    再審原告指使而縱火；況再審被告曾簽發2張面額各新台幣
    （下同）5萬元之本票交付予再審原告，益證再審原告無指
    使陳忠義縱火之必要。前訴訟第二審程序曾調取系爭刑事案
    件卷宗，惟原確定判決漏未斟酌上開證詞及本票，而認定陳
    忠義與兩造均無嫌隙，據以為不利於再審原告之判決，亦有
    民事訴訟法第497條所定再審事由等語。並聲明：(一)原確定
    判決廢棄。(二)再審被告在前訴訟程序第一審之訴駁回。
三、按判決理由與主文顯有矛盾者，得以再審之訴對於確定終局
    判決聲明不服，民事訴訟法第496條第1項第2款定有明文。
    所謂判決理由與主文顯有矛盾，係指判決依據當事人主張之
    事實，認定其請求或對造抗辯為有理由或無理由，而於主文
    為相反之諭示，且其矛盾為顯然者而言（最高法院80年台再
    字第130號判例意旨參照），並不包括理由間相互矛盾之情
    形在內。查原確定判決「事實及理由」項下，認定再審被告
    依侵權行為之法則，請求再審原告及陳忠義連帶給付1,081,
    145元本息，為有理由，再審原告及陳忠義所提起第二審上
    訴為無理由，而於主文諭示駁回再審原告及陳忠義之上訴（
    見本院卷第7、12頁），依前揭說明，並無判決理由與主文
    顯有矛盾之情形。是再審原告主張原確定判決之判決理由與
    主文顯有矛盾，並執此主張原確定判決有民事訴訟法第496
    條第1項第2款所定再審事由，於法自有未合。
四、又按依民事訴訟法第466條不得上訴於第三審法院之事件，
    除同法第496條規定外，其經第二審確定之判決，如就足影
    響於判決之重要證物，漏未斟酌者，得依同法第497條規定
    ，提起再審之訴。經查：
  (一)證人于清玉在系爭刑事案件審理中固證稱：「陳忠義對甲○
    ○（即再審被告）不滿」，「大概是他去甲○○的店消費過
    ，蔡小姐有奚落他」，「（薛小姐－指再審原告）有（同意
    陳忠義簽單）。但有罵陳忠義」等語（見本院卷第19至21頁
    ）；又證人李豐生證稱：有看到再審原告與陳忠義為賒帳之
    事爭執等語（見本院卷第22、23頁）；另證人方瑞華證稱：
    在警局時有看到陳忠義與再審被告在聊天等語（見本院卷第
    26、27頁)；又證人施添仁亦證稱：再審被告曾說為使所合
    夥經營之小吃店生意好一些，有請陳忠義做法事等語（見本
    院卷第28、29頁）。惟依上開證詞，充其量僅足證明陳忠義
    與兩造均為舊識，且曾因故分別與兩造有所爭執，然尚不能
    據以認定陳忠義係受再審被告要求，故意誣陷再審原告，而
    供稱其係受再審原告指使縱火之事實。且原確定判決除依陳
    忠義在系爭刑事案件偵、審中所供述之內容外，尚審酌陳忠
    義所使用手機之通聯紀錄、再審原告自認有與陳忠義電話聯
    絡及曾持有再審被告所經營歡歡小吃店之鐵捲門遙控器等事
    實，因而認定陳忠義與再審原告就本件縱火行為有犯意聯絡
    及行為分擔（見原確定判決第3至5頁所載－附於本院卷第9
    至11頁）。又原確定判決雖依陳忠義及再審被告所為自認，
    認定陳忠義與再審原告間，或與再審被告間，均無嫌隙，而
    據以認定陳忠義既無至再審被告所經營之歡歡小吃店縱火之
    動機，亦無誣陷再審原告之必要（見原確定判決第5頁倒數
    第7行至倒數第3行，附於本院卷第11頁）。然原確定判決亦
    載明：「…雖上訴人乙○○抗辯上訴人陳忠義因欠錢不還，
    曾受伊責罵，可能挾怨報復，並與被上訴人串通栽贓伊云云
    。惟查，上訴人陳忠義前至上訴人乙○○經營之卡拉OK店內
    消費，並要求簽帳，上訴人乙○○雖曾責罵陳忠義，但仍予
    以同意簽帳等情，亦已據證人于清玉在上開刑事訴訟審理中
    證述明確，是上訴人陳忠義對於上訴人乙○○應不致產生怨
    恨；復經徵諸上訴人陳忠義經警查獲帶往派出所途中，即在
    車上向警方供述係『小芸姐姐』叫伊放火，斯時尚未與被上
    訴人見面等情，亦已據證人即承辦警員張錦琛在上開刑事訴
    訟審理中證述屬實，自亦無可能與被上訴人串通而誣陷上訴
    人乙○○」（見原確定判決第5頁倒數第3行至第6頁第9行，
    附於本院卷第11至12頁）。是證人于清玉、李豐生、方瑞華
    、施添仁所為上開證詞縱經斟酌，亦不能據以認定陳忠義有
    與再審被告串通，故意誣陷再審原告之事實，而足以影響於
    原確定判決之結果。再審原告執此主張原確定判決有民事訴
    訟法第497條所規定再審事由，自屬無據，而不足取。
  (二)再審原告雖主張再審被告曾簽發票載金額各5萬元之本票2紙
    予再審原告，並提出該本票為證（見本院卷第30頁）。惟查
    此項票據授受之事實縱經斟酌，仍不能據以證明再審原告確
    無指使陳忠義縱火之必要，而不足以影響於原確定判決之結
    果。是再審原告主張原確定判決漏未斟酌此項證物，而據以
    為再審事由，於法亦有未合，而不足取。
五、綜上所述，再審原告依據民事訴訟法第496條第1項第2款及
    第497條之規定，提起本件再審之訴，為顯無再審理由。爰
    不經言詞辯論，逕以判決駁回之。
六、據上論結，本件再審之訴為顯無理由，依民事訴訟法第502
    條第2項、第78條，判決如主文。
中    華    民    國    99    年    11    月    16    日
                    民事第三庭
                        審判長法  官  張劍男
                              法  官  陳靜芬
                              法  官  彭昭芬
正本係照原本作成。
不得上訴。
中    華    民    國    99    年    11    月    18    日
                              書記官  丁華平

司法院資訊處製作；財團法人民間司法改革基金會備份。
